最高法院刑事判決　　　　　　一○○年度台上字第六五四九號
上　訴　人　台灣高等法院台中分院檢察署檢察官　
被　　　告　宋永田
選任辯護人　張崇哲律師
上列上訴人因被告違反毒品危害防制條例案件，不服台灣高等法
院台中分院中華民國一００年八月二十五日第二審更審判決（九
十九年度重上更(一)字第六七號，起訴案號：台灣彰化地方法院檢
察署九十三年度偵字第六三一七號），提起上訴，本院判決如下
：
    主  文
上訴駁回。
    理  由
按刑事訴訟法第三百七十七條規定，上訴於第三審法院，非以判
決違背法令為理由，不得為之。是提起第三審上訴，應以原判決
違背法令為理由，係屬法定要件。如果上訴理由書狀並未依據卷
內訴訟資料，具體指摘原判決不適用何種法則或如何適用不當，
或所指摘原判決違法情事，顯與法律規定得為第三審上訴理由之
違法情形，不相適合時，均應認其上訴為違背法律上之程式，予
以駁回。本件原判決以公訴意旨略稱：被告宋永田係彰化縣溪湖
鎮廣儕電子遊戲場（以下或稱廣儕電子遊藝場）負責人，基於意
圖營利及轉讓第二級毒品安非他命之概括犯意，於民國九十三年
六月至八月份時，販賣第一級毒品海洛因予Ａ１約三次，每次販
賣約三．七五公克，價錢為新台幣（下同）二萬二千元，價款由
Ａ１至該電子遊戲場交給一樓之店員，店員再拿到二樓給被告，
再由店員拿海洛因給Ａ１。被告亦偶會附送安非他命約０．三公
克約數次，認被告涉犯毒品危害防制條例第四條第一項之販賣第
一級毒品、第八條第二項之轉讓第二級毒品罪嫌云云。惟經審理
結果，認不能證明被告犯罪，因而撤銷第一審之科刑判決，改判
諭知被告無罪，係以：（一）、證人劉英芳即係警詢時之證人Ａ
１，已經劉英芳於第一審陳明（見第一審卷第六六頁），劉英芳
於九十四年一月十二日檢察官偵訊時，先稱毒品是向「阿文」買
的，不是向被告買的，被告也沒送毒品給伊等語，後來才改稱向
被告購買海洛因三次，贈送安非他命一次云云。九十五年三月一
日第一審審理時，雖證稱：被告販賣海洛因及贈送安非他命給伊
云云。然劉英芳之證詞，前後不一，是其所為被告出售海洛因及
贈送安非他命云云之前揭證詞，即有瑕疵可指。又劉英芳於九十
三年八月十三日被查獲施用海洛因、甲基安非他命，經檢察官起
訴，由第一審法院以九十三年度訴字第二三五三號審理結果，以
劉英芳供出其所施用之海洛因係向宋姓男子購買，安非他命則係
宋姓男子無償贈與，經警持搜索票搜索查獲，因依毒品危害防制
條例第十七條規定減輕劉英芳之刑，此有第一審九十三年度訴字
第二三五三號刑事判決附卷可憑（見原審重上更(一)卷第一七一頁
）。縱劉英芳之證詞，並無瑕疵，仍須以其他補強證據擔保該項
供述之真實性，始得作為判斷之依據；況其證詞已有前後不一致
之情形，且無補強證據，自不得作為被告販賣海洛因及轉讓安非
他命之證據。（二）、扣案之海洛因、甲基安非他命、黑色手提
包一個，及法務部調查局鑑定通知書、憲兵司令部刑事鑑驗中心
鑑驗通知書、內政部警政署刑事警察局鑑定書，僅能證明被告持
有海洛因及甲基安非他命之事實（此部分未據起訴），不能逕以
證明被告販賣海洛因及轉讓甲基安非他命。況被告於九十三年八
月二十八日經警採尿送驗，呈甲基安非他命、嗎啡陽性反應，此
有詮昕科技股份有限公司濫用藥物尿液檢驗報告可憑，足證被告
亦有施用海洛因、甲基安非他命之行為，上開其持有之海洛因、
甲基安非他命，不能排除係被告供己施用，不得作為劉英芳上開
證詞之補強證據。至被告於九十三年八月二十八日偵查中辯稱：
扣案之毒品是九十三年八月二十三日「阿順」拿來寄放，不知道
如何處理，把它拿到樓頂云云；於九十三年九月十六日偵訊時改
稱：「被查扣毒品是跟『阿順』買的，他拿到我店裡來的，扣案
的毒品都是我的。」「（為何跟警詢筆錄供述不一？）因為扣案
量多了一點，所以怕被禁見，不敢承認。扣案毒品要自己施用的
，大量買比較便宜。」等語。被告先供稱扣案毒品是「阿順」寄
放，後改稱是自己買來供己施用云云，前後雖有不一，然無積極
證據證明被告有被訴販賣海洛因、轉讓安非他命犯行，不能以被
告所辯情節有不一致之情形，作為認定被告有販賣、轉讓毒品之
證據等情。業依調查所得證據逐一說明憑以論斷之理由。從形式
上觀察，原判決尚無足以影響判決結果之違背法令情形存在。檢
察官上訴意旨略稱：（一）、證人Ａ１即劉英芳於九十三年八月
十四日警詢、九十四年一月十二日檢察官偵訊及九十五年三月一
日第一審均證稱：伊施用之海洛因是向宋大哥即被告購買的，買
過三次，安非他命是他附送的等語；且就其向被告購買毒品海洛
因之時間、地點、次數、數量、價錢等毒品交易過程，前後所述
均相符合。至於劉英芳於九十三年八月十六日以代號Ｃ９身分之
警詢所述，主要係針對其檢舉被告及綽號「蘭姐」、「潘大哥」
等人，共同於九十三年七月三十日左右至台南安康交流道附近向
不詳姓名之人販入毒品等情事所為之供述，並非針對其本人有無
向被告購買毒品一事所為供述。且該次警詢係詢問劉英芳：「綽
號宋大哥、潘大哥及蔡麗真等人有無施用毒品？有無販賣毒品？
在何處販售？」劉英芳回答：「綽號宋大哥及潘大哥有吸食安非
他命及海洛因毒品，蔡麗真他沒有施用任何毒品。他們三人都有
販售安非他命及海洛因毒品，他們大部分是約定在外面交貨，有
時在宋大哥所經營的廣儕電動遊藝場交易。」等語。因該次警詢
並未進一步詢問有關被告有否販賣毒品予劉英芳之事，劉英芳自
無從指述有關被告販賣海洛因及贈送安非他命予劉英芳之事。另
檢察官於九十三年九月十日訊問證人Ａ１（即劉英芳）時，亦僅
訊問：「何時看到宋永田去買毒品？」及「是否有看到他販毒？
」等，並無訊問有關被告有否販賣毒品予劉英芳之事。而劉英芳
於該次偵訊時證稱：「（是否有看到他販毒？）我沒有親眼看到
，只是有人打電話給他，他拿東西出去，我沒有看到他們交易的
過程。」等語，係指劉英芳沒有親眼看到被告與他人交易毒品之
過程，非指被告沒有販賣毒品海洛因及贈送安非他命給劉英芳之
事。劉英芳於九十三年八月十六日警詢及同年九月十日檢察官偵
訊時所述內容，既非針對被告有否販賣海洛因及贈送安非他命給
劉英芳一事所為陳述，自與劉英芳另於九十三年八月十四日警詢
、九十四年一月十二日檢察官偵訊及九十五年三月一日第一審指
證被告販賣海洛因及贈送安非他命給伊之證詞無關。亦即二者訊
問內容既不相同，劉英芳所為陳述自不可能相同，不能以劉英芳
就不同之訊問內容所為不同之陳述，遽指其證詞不一致。乃原判
決並未審酌九十三年八月十六日警詢及同年九月十日檢察官偵訊
時，並未詢問有關被告有否販賣毒品予劉英芳一事，而劉英芳於
該二次所述內容，亦非關於被告有否販賣海洛因及贈送安非他命
給伊之事，即遽指劉英芳於九十三年八月十六日警詢及同年九月
十日檢察官偵訊時之證詞，與其於九十四年一月十二日檢察官偵
訊及九十五年三月一日第一審指證被告販賣海洛因及贈送安非他
命給伊之證詞不一致，而以之彈劾劉英芳於九十四年一月十二日
檢察官偵訊及九十五年三月一日第一審所為不利於被告證詞之證
明力。是原判決採證及所載理由均有矛盾之違法。（二）、劉英
芳指證其係至被告經營之廣儕電子遊戲場向被告購買毒品海洛因
後，經警向法院聲請搜索票，而於九十三年八月二十七日晚上十
時許，在被告經營之前揭遊戲場內，查獲被告所有之海洛因八包
（淨重一三．０一公克）及甲基安非他命五包（淨重一七七．四
二公克）。被告既持有大量毒品海洛因及甲基安非他命，並藏放
在其經營之廣儕電子遊戲場內，顯見劉英芳指證其係至被告經營
之前揭遊戲場向被告購買毒品等情，應屬真實而可採信。而被告
於檢察官偵訊時亦自承：查獲之毒品甲基安非他命及海洛因是伊
向別人買的，全部賣給伊會便宜一點，價錢共計四十幾萬元等語
。被告雖另辯稱：伊有施用安非他命及海洛因云云。惟扣案之海
洛因及甲基安非他命數量甚多，且價錢高達四十多萬元，縱如被
告所辯大量購買較便宜云云。惟衡之常情，被告實無甘冒遭查獲
之風險，而以四十多萬元之高價，一次購買如此大量之毒品以供
其施用之理。是被告持有扣案之上開毒品海洛因及甲基安非他命
，顯非供其施用，而係為販賣毒品營利。則扣案之前揭海洛因八
包及甲基安非他命五包，自可作為劉英芳指證被告販賣毒品證詞
之補強證據。原判決未審酌被告所持有之毒品數量甚多，價錢更
高達四十多萬元，與一般施用毒品之人所購買之數量及金額明顯
不同等情。即遽以被告有施用海洛因及甲基安非他命之行為，認
上開被告所持有之海洛因及甲基安非他命，不能排除係被告供己
施用，不得作為劉英芳指證被告販賣毒品證詞之補強證據。其採
證實有違經驗及論理法則等語。惟按：供出毒品來源，因而破獲
其他正犯或共犯者，依法得減輕或免除其刑，是該供出毒品來源
者之證言，係屬有利於己之供述，縱無瑕疵，仍須有補強證據證
明確與事實相符，不得以其證言，作為有罪判決之唯一證據。所
謂「補強證據」，係指除該供述本身外，其他足以佐證該供述確
具有相當程度真實性之證據而言，所補強者固不以事實之全部為
必要，仍須因補強證據與該供述相互印證，依社會通念，足使犯
罪事實獲得確信者，始足當之。原判決已詳述證人劉英芳指證被
告販賣海洛因、轉讓安非他命之事實，有原判決所載前後不一之
瑕疵。縱除去上訴意旨所爭執之原判決援引劉英芳於九十三年八
月十六日警詢及同年九月十日檢察官偵訊時之指證部分之論述，
劉英芳之證言仍屬前後不一，而有瑕疵可指，於判決本旨顯不生
影響，參照刑事訴訟法第三百八十條規定，仍不得據為上訴第三
審之理由。又購毒者之證言縱無瑕疵，亦不得作為有罪判決之唯
一證據，仍須以其他補強證據擔保該項供述之真實性。上訴意旨
雖主張九十三年八月二十七、二十八日所查扣之海洛因及甲基安
非他命，得為補強證據。然據被告於偵查中陳稱：扣案之毒品是
九十三年八月二十三日「阿順」拿來寄放等語（見偵字第六三一
七號卷第一一頁，原判決業已說明，雖有前揭毒品扣案，惟公訴
人於起訴書犯罪事實欄，並未將被告持有此部分毒品之事實列為
犯罪事實，無從就被告持有上開毒品部分予以審究等旨）。本件
公訴意旨係起訴被告於九十三年六月至八月份時販賣海洛因予Ａ
１（即劉英芳）約三次，並附送安非他命予Ａ１約數次等事實，
其就被告最後一次犯罪之時間，雖僅約略記載為九十三年八月份
，未指明究係何日，然查證人劉英芳於九十三年八月十三日二十
三時三十分，即因違反毒品危害防制條例等案件，為警逮捕，其
於警詢時供稱：伊最後一次吸用安非他命是在九十三年八月十一
日；最後一次施打海洛因則是同年月十三日等詞（見毒偵字第三
０三一號影印卷第二頁背面、第三頁背面、第四頁正面）。依前
揭被告之供述及證人劉英芳之證言，劉英芳於施用毒品被逮捕後
，相隔十餘日始查獲被告持有扣案之毒品，因無證據證明被告於
被訴販賣、轉讓毒品時，即已持有扣案之毒品，且與販賣、轉讓
毒品有關，是尚難逕以之為被告確曾於十餘日前販賣海洛因、轉
讓安非他命予劉英芳之補強證據。原判決以檢察官所舉各項證據
，均不足以證明被告有被訴之犯行，因而為被告有利之判決，核
屬事實審法院對於證據證明力之職權行使，所為論斷與經驗及論
理等證據法則尚無違背。檢察官上訴意旨憑持己見指摘原判決違
法，難認已符合首揭法定之第三審上訴要件。本件上訴違背法律
上之程式，應予駁回。
據上論結，應依刑事訴訟法第三百九十五條前段，判決如主文。
中    華    民    國  一○○  年   十一   月  二十四  日
                      最高法院刑事第五庭
                          審判長法官  邵  燕  玲  
                                法官  李  伯  道  
                                法官  孫  增  同  
                                法官  李  英  勇  
                                法官  李  嘉  興  
本件正本證明與原本無異
                                      書  記  官  
中    華    民    國  一○○  年   十一   月   三十   日
                                                      Q